【裁判字號】    88,易,4527
【裁判日期】    900418
【裁判案由】    詐欺
【裁判全文】
臺灣高雄地方法院刑事判決                        八十八年度易字第四五二七號
    公  訴  人  臺灣高雄地方法院檢察署檢察官
    被      告  甲○○
右列被告因詐欺案件，經檢察官提起公訴（八十八年度偵字第六五四號），暨併案審
理（八十九年度偵字第一００九一號），本院判決如左：
    主  文
甲○○無罪。
    理  由
一、公訴意旨略以：被告甲○○明知無償債能力，竟意圖為自己不法之所有，並基於
    概括之犯意，於民國八十六年三月初，向告訴人許玲蘭佯稱欲擴充其開設之電腦
    公司設備，急需現金週轉，擬借貸支應，使許玲蘭信以為真，於同年三月初、四
    月七日分別貸予新台幣（下同）一百十六萬元、三十五萬元，甲○○雖開立同面
    額之本票二紙供借款之擔保，詎屆期均未兌現，且避不見面，逃逸無蹤，許玲蘭
    始知受騙，因認被告涉犯刑法第三百三十九條第一項之詐欺罪嫌等情。
二、公訴人認被告涉犯上開罪嫌，係以告訴人之指訴，及被告於約定時間未償還借款
    後，並無任何償還之意思表示，且避不見面，足認被告自始有詐欺之不法所有意
    圖，資為論罪依據。訊據被告坦承向被告先後借款一百五十一萬元，惟否認詐欺
    取財犯行，辯稱：伊借得款項係用於擴充電腦公司、購買電腦週邊設備及生財器
    具，因經營不善而停止營業，嗣後有還款一百餘萬元予乙○○，惟乙○○未還款
    予告訴人等語。按犯罪事實應依證據認定之，無證據不得推定其犯罪事實；又不
    能證明被告犯罪或其行為不罰者，應諭知無罪之判決，刑事訴訟法第一百五十四
    條、第三百零一條第一項分別定有明文。次按刑法第三百三十九條第一項詐欺罪
    之成立，以意圖為自己或第三人不法之所有，以詐術使人將本人或第三人之物交
    付為要件。所謂以詐術使人交付，必須被詐欺人因其詐術而陷於錯誤，若其所用
    方法，不能認為詐術，亦不致使人陷於錯誤，即不構成該罪，最高法院四十六年
    台上字第二六０號著有判例。
三、經查，被告辯稱其電腦公司因經營不善，停止營業後，有還款一百餘萬元予乙○
    ○，惟乙○○未還款予告訴人乙節，雖因證人乙○○遷移不明，無法傳訊以明被
    告前揭所辯是否屬實。然查，告訴人於本院調查時指稱被告與乙○○設立之公司
    為梓祝電腦公司，於八十六年三、四月間開幕時，伊曾去參觀，公司有辦公桌椅
    ，約五名職員，桌上均有電腦設備，伊係在開幕前就透過證人乙○○借錢予被告
    ，因伊與乙○○認識甚久，是從小至大的朋友，而被告與乙○○要共同開設電腦
    公司，為供被告週轉，始借錢予被告，被告有簽發本票交付，未立借據等語在卷
    （見本院八十九年三月廿八日、九十年二月十四日訊問筆錄）。是以，被告向告
    訴人借上開款項係表明要擴充電腦公司，而被告確實有開設電腦公司，自難謂被
    告向告訴人借款時有施用何種詐術，告訴人亦係因其多年好友乙○○與被告共同
    開設電腦公司而應允借款予被告，再參以告訴人於八十七年十月三十一日寄發予
    被告之存證信函略謂：甲○○君於八十六年三月間及同年四月上旬，向本人借款
    共計一百五十一萬元，並簽發面額各一百十六萬元及三十五萬元之本票交付，惟
    該二張本票均已屆期，郭君仍未依約清償借款及利息．．等語，有上開存證信函
    附偵查卷可稽，該存證信函並未提及被告詐欺取財之隻字片語，足見被告並非因
    被告對其施用詐術，陷於錯誤而借錢予被告。從而，被告向告訴人借款，並未施
    用詐術，告訴人亦非被告有施用任何詐術陷於錯誤而交付金錢，核與詐欺取財罪
    之成立要件尚屬有間，應係金錢消費借貸之民事糾葛。此外，復查無其他積極事
    證足認被告有何被訴犯行，既不能證明被告犯罪，爰為無罪判決之諭知。
四、本件被告業經為無罪之判決，併案之台灣高雄地方法院檢察署八十九年度偵字第
    一００九一號案與本件即無裁判上一罪關係，非本件起訴效力所及，本院無從併
    予審理，應移還同署續行偵辦。
據上論斷，應依刑事訴訟法第三百零一條第一項，判決如主文。
本案經檢察官秦進德到庭執行職務。
中      華      民      國      九十      年      四      月    十八    日
                                  臺灣高雄地方法院刑事庭
                                      法  官    郭錦茂
右正本證明與原本無異。
如不服本判決，應於判決送達後十日內，向本院提出上訴狀。
                                      書記官    賴佳慧
中    華    民    國      九十      年      四      月      二十      日


司法院資訊處製作；財團法人民間司法改革基金會備份。
